【裁判字號】    95,再,81
【裁判日期】    951229
【裁判案由】    清償借款等
【裁判全文】
臺灣高等法院民事判決                    95年度再字第81號
再審  原告  乙○○
                        樓
訴訟代理人  涂惠民律師
再 審 被告  慶豐商業銀行股份有限公司
法定代理人  甲○○
上列當事人間清償借款等事件，再審原告對於中華民國95年5月
30日本院95年度上更(一)字第3號（含台灣台北地方法院92年度訴
字第3630號）確定判決提起再審，本院判決如下：
    主  文
再審之訴駁回。
再審訴訟費用由再審原告負擔。
    事實及理由
一、本件再審原告聲明求為判決：(一)本院95年度上更(一)字第3號
    （含台灣台北地方法院92年度訴字第3630號）確定判決（下
    稱原確定判決）廢棄。(二)再審被告在前訴訟程序第一審之訴
    關於命再審原告給付之訴部分駁回。
    本件未行言詞辯論，無再審被告之聲明及陳述可供記載。
二、再審原告主張：原確定判決認定余奧群事業有限公司（下稱
    余奧群公司）於民國（下同）90年12月間邀伊及該公司負責
    人謝萬生為連帶保證人，與再審被告簽定授信總額度可循環
    使用總額度為新台幣（下同）五百萬元之約定書，及短期授
    信合約書。余奧群公司即於同年月21日向再審被告申請動撥
    五百萬元，借款期限至91年12月20日為止。嗣余奧群公司於
    91年2月20日第二次再向再審被告申請動撥四百萬元，係由
    該公司之股東兼業務經理王邦安持公司印信辦理，余奧群公
    司之負責人謝萬生已證稱該公司大小章擺在會計處，公司股
    東接洽生意時均可使用，王邦安有權可以使用，且系爭第二
    次貸款四百萬元係用於借新債還舊債，屬於公司業務所需，
    王邦安持該公司大小章代為辦理第二次貸款，係屬授權範圍
    之行為，其效力歸於該公司，該貸款債務自係有效存在，而
    不採信伊所抗辯該第二次撥款申請書上余奧群公司之印文係
    遭盜蓋，謝萬生否認借款，該四百萬元借款自不生效力，王
    邦安無權代理借款等語。惟伊於95年11月17日收受台灣高等
    法院檢察署95年度上聲議字第3440號處分書後，該處分書理
    由於第三項記載：余奧群公司於91年11月20日曾召開股東臨
    時會決議由總經理謝萬生辦理第二次貸款，由該新事證可證
    王邦安無權辦理第二次貸款，該第二次貸款不生效力；另原
    確定判決第一審卷第74頁之再審被告所提出第二次借款還款
    明細查詢單、第76頁之再審被告所提出第一次借款還款明細
    查詢單，未交付繕本予伊，伊於95年12月11日閱覽該卷宗時
    ，始發見該第一審卷第74頁之上開借款還款明細查詢單期數
    002第一筆，其帳務記載支票，交易種類記載為「還本」，
    始知悉余奧群公司以發票日為92年1月20日之支票清償再審
    被告之二十萬元，並非原確定判決所認定係約定分期還本，
    而係按月付息，屆期本金一次還清，已足夠余奧群公司至92
    年3月28日支付本息一百四十二萬九千一百二十八元，足可
    繳付九個月之利息二十五萬六千一百四十六元，該公司並無
    違約不繳息，亦無喪失期限利益視為全部到期之問題。原確
    定判決顯具有民事訴訟法第496條第1項第13款發現未經斟酌
    之證物，且如經斟酌可受較有利益之裁判之再審事由云云。
三、惟按當事人發現未經斟酌之證物或得使用該證物者，但以如
    經斟酌可受較有利益之裁判者為限，此觀民事訴訟法第496
    條第1項第13款之規定自明。查再審原告主張：伊於95年11
    月17日收受台灣高等法院檢察署95年度上聲議字第3440號處
    分書後，該處分書理由於第三項記載：余奧群公司於91年11
    月20日曾召開股東臨時會決議由總經理謝萬生辦理第二次貸
    款，由該新事證可證王邦安無權辦理第二次貸款，該第二次
    貸款不生效力云云，惟原確定判決既已於理由敘明：余奧群
    公司之負責人謝萬生已證稱該公司大小章擺在會計處，公司
    股東接洽生意時均可使用，王邦安有權可以使用，且系爭第
    二次貸款四百萬元係用於借新債還舊債，屬於公司業務所需
    ，王邦安持該公司大小章代為辦理第二次貸款，係屬授權範
    圍之行為，其效力歸於該公司，該貸款債務自係有效存在（
    見本院卷三十頁至三一頁之本院確定判決理由）。足見余奧
    群公司之股東臨時會授權總經理謝萬生辦理系爭第二次四百
    萬元貸款，謝萬生再授權其業務經理王邦安向再審被告辦理
    該第二次四百萬元貸款手續，自屬合法有效。另再審原告又
    主張：原確定判決第一審卷第74頁之再審被告所提出第二次
    借款還款明細查詢單、第76頁之再審被告所提出第一次借款
    還款明細查詢單，未交付繕本予伊，伊於95年12月11日閱覽
    該卷宗時，發見該第一審卷第74頁之上開借款還款明細查詢
    單期數002第一筆，其帳務記載支票，交易種類記載為「還
    本」，始知悉余奧群公司以發票日為92年1月20日之支票清
    償再審被告之二十萬元，並非原確定判決所認定係約定分期
    還本，而係按月付息，屆期本金一次還清。足證余奧群公司
    至92年3月28日支付本息一百四十二萬九千一百二十八元，
    已足夠繳付九個月之利息二十五萬六千一百四十六元，該公
    司並無違約不繳息，亦無喪失期限利益視為全部到期之問題
    云云，並提出該第二次借款還款明細查詢單為證（見本院卷
    十四頁），惟查上開第二次借款還款明細查詢單既載明上開
    二十萬元係提前還本，足見上開貸款雖約定按月付息，屆期
    本金一次還清，惟再審被告與余奧群公司間非不得另行約定
    提前還本，嗣余奧群公司積欠本金二百六十六萬一千三百七
    十六元，自92年3月20日起未如期繳付，依約即應視為全部
    到期，並無不合。
四、綜上所述，再審原告所提出之上開證物縱經斟酌亦不能受較
    有利益之裁判，是其提起本件再審之訴為顯無再審理由，爰
    不經言詞辯論，以判決駁回之（最高法院四十四年台上字第
    五六六號判例參照）。
據上論結，本件再審之訴為顯無理由，依民事訴訟法第502條第
2項、第78條，判決如主文。
中    華    民    國    95    年    12    月    29    日
                    民事第六庭
                        審判長法  官  林鄉誠
                              法  官  許紋華
                              法  官  楊豐卿
正本係照原本作成。
如不服本判決，應於收受送達後20日內向本院提出上訴書狀，其
未表明上訴理由者，應於提出上訴後20日內向本院補提理由書狀
（均須按他造當事人之人數附繕本）上訴時應提出委任律師或具
有律師資格之人之委任狀；委任有律師資格者，另應附具律師資
格證書及釋明委任人與受任人有民事訴訟法第466條之1第1項但
書或第2項（詳附註）所定關係之釋明文書影本。
中    華    民    國    95    年    12    月    29    日
                              書記官 殷丹妮
附註：
民事訴訟法第466條之1（第1項、第2項）：
對於第二審判決上訴，上訴人應委任律師為訴訟代理人。但上訴
人或其他法定代理人具有律師資格者，不在此限。
上訴人之配偶、三親等內之血親、二親等內之姻親，或上訴人為
法人、中央或地方機關時，其所屬專任人員具有律師資格並經法
院認為適當者，亦得為第三審訴訟代理人。


司法院資訊處製作；財團法人民間司法改革基金會備份。
